【裁判字號】    92,上易,1152
【裁判日期】    921128
【裁判案由】    恐嚇取財等
【裁判全文】
臺灣高等法院臺中分院刑事判決          民國九十二年度上易字第一一五二號
    上  訴  人
    即  被  告  甲○○
    選任辯護人  張慶宗
                何孟育
右上訴人因恐嚇取財等案件，不服臺灣彰化地方法院中華民國九十二年四月三日第一
審判決（民國九十一年度易字第八二六號，起訴案號：臺灣彰化地方法院檢察署民國
八十九年度偵字第八七九八號），提起上訴，本院判決如左：
    主      文
原判決關於恐嚇取財部分及所定執行刑均撤銷。
甲○○共同以加害生命之事恐嚇他人，致生危害於安全，累犯，處有期徒刑陸月，如
易科罰金，以佰元折算壹日。
其他上訴駁回。
上訴駁回部分所處有期徒刑肆月，與第二項所處有期徒刑陸月，應執行有期徒刑玖月
，如易科罰金，以佰元折算壹日。
    事      實
一、甲○○曾犯妨害自由等案件，經臺灣彰化地方法院判處有期徒刑一年六月，提起
    上訴後，於七十九年十二月十九日經最高法院判決上訴駁回確定，入監服刑至八
    十三年四月十三日假釋出獄並付保護管束，於八十三年六月十一日執行完畢。詎
    不知悔改，因其為欣昶砂石開發有限公司之股東，持有百分之三之股份，為求向
    公司分取紅利，而於八十八年三月十五日前某日，夥同有犯意聯絡之二名已成年
    不詳姓名之男子，至彰化縣二水鄉○○路○段五一四號該公司董事長丙○○住處
    ，表示要採挖公司管有之砂石三萬立方米，隨即惡形惡狀以加害生命之事恐嚇丙○○，謂其曾與涉嫌槍擊案之綽號「大頭林」者，來尋找過丙○○未遇，致丙○○聞言心生畏懼而危害於安全，遂簽發台中區中小企業銀行田中分行二八八九－
    ○帳號，欣昶公司帳戶，支票號碼ＴＧＵＡ0000000號，發票日八十八年
    三月十五日，面額新臺幣（下同）二百萬元支票一張交付甲○○，充為其應分得
    之紅利，嗣該支票於八十八年三月十七日獲得兌現。
二、甲○○另基於加害安全之犯意，於八十八年七月十九日上午十一時許，與沈伯怡
    （另案偵辦）及二名已成年不詳姓名男子，共同基於犯意之聯絡，至彰化縣大城
    鄉○○段濁水溪河床「新福城砂石場」，惡形惡狀，以加害身體之事、恐嚇正在
    洗選砂石之該砂石場負責管理現場工作之己○○，要其不得動工洗砂，否則對其
    不利，並作勢要予圍毆，致己○○心生畏懼而危害於安全，因而停工。嗣甲○○
    於八十九年十一月二十日在臺中縣太平市之住處為警查獲。
三、案經彰化縣警察局移送臺灣彰化地方法院檢察署檢察官偵查起訴。
    理      由
一、訊據上訴人即被告甲○○否認有恐嚇之犯行，僅承認有自被害人丙○○處取得上
    開支票之事實，並辯稱：被告係欣昶公司之股東，多年未得紅利，該二百萬元係
    欣昶公司應分予被告之紅利，被告未施恐嚇，又「新福城砂石場」係納歸「增寶
    聯營公司」，而「增寶聯營公司」因盜採砂石，業經彰化縣政府於八十七年間撤
    銷土石採取許可權，「新福城砂石場」依規定已不得再洗選砂石，通往該砂石場
    之通道已經第四河川局封閉，無法通行，被告不可能於八十八年七月十九日率領
    手下前去恐嚇己○○及砂石場工人不得洗選砂石云云。惟查：(1)被告確係夥同二
    名已成年男子於前開時間、至丙○○之住處，表示要向公司分取紅利，而要求免
    費採挖公司管有之砂石三萬立方米，且嚇稱其與涉嫌槍擊案綽號「大頭林」之張
    木林前去找過丙○○未遇，致使丙○○心生畏懼，因而簽發前開面額二百萬元之
    支票一張交付被告，充為被告所應分得之紅利等情，業據被害人丙○○於本院指
    明綦詳，並有業經提示兌現之該支票影本一紙附卷可稽，而綽號「大頭林」之張
    木林確實涉嫌違反槍砲彈藥刀械管制條例案件，被告甲○○更於八十七年十一月
    七日與張木林在臺中市○○路、中山路口，為警查獲持有槍彈之事實，有臺灣彰
    化地方法院檢察署八十七年度偵字第一○二一四號起訴書、八十八年度偵字第三
    五三二號起訴書在卷可資參考，足見被害人所稱被告表示曾與「大頭林」前去找
    過我，而我知道「林頭林」曾經向人開過槍，我會怕等語，堪予採信。(2)被告甲○○於八十八年七月十九日，帶同沈伯怡及另二名成年男子，前往「新福城砂石
    場」，恐嚇正在洗選砂石之被害人己○○，要其不得再行動工洗砂，否則對其不
    利，並作勢欲予毆打等情，業據被害人己○○及證人即當時在場之砂石場員工庚○○、丁○等人，分別於警訊及偵查中指證甚詳，被告空言否認有前往砂石場施
    行恐嚇云云，要為飾詞，不足採信。本件事證明確，被告犯行，堪予認定。
二、核被告所為，關於恐嚇被害人丙○○部分，係犯刑法第三百零五條之以加害生命
    之事恐嚇他人，致生危害於安全罪，關於恐嚇被害人己○○部分，係犯同法條之
    以加害身體之事，恐嚇他人，致生危害於安全罪，所犯上開二罪，係分別起意，
    應予分論併罰。被告與二名已成年男子恐嚇丙○○之犯行，及被告與沈伯怡並另
    二名已成年男子恐嚇己○○之犯行，彼此間俱有犯意聯絡與行為分擔，為共同正
    犯。又被告曾犯妨害自由等案件，經臺灣彰化地方法院判處有期徒刑一年六月，
    於七十九年十二月十九日判決確定，入監服刑至八十三年四月十三日假釋出獄並
    付保護管束，於八十三年六月十一日執行完畢，有其刑案資料查註紀錄表一份在
    卷足憑，其中恐嚇丙○○部分，係五年之內再犯有期徒刑以上之罪，就該部分，
    應依累犯規定加重其刑。又被告甲○○係欣昶砂石開發有限公司之股東，出資額
    三十萬元，持有公司百分之三股份，此有經濟部中部辦公室函覆本院之九十二年
    八月四日經九二中辦三字第○九二三○九○八一○○號函附之欣昶砂石開發有限
    公司設立及歷次變更登記事項卡等資料影本在卷可，並經該公司原始股東乙○○及董事長丙○○於本院到庭證實，而該公司自八十五年七月一日起列被告甲○○為股東後，同為公司股東，出資額亦同為三十萬元之證人乙○○證陳：已先後
    從公司分得紅利有五、六次，每次都是五、六十萬元等語（本院卷一一五頁），
    則依乙○○所得紅利計算，累積達二百五十萬元至三百萬元左右，被告為分配紅
    利，雖向丙○○要求開挖公司管有之砂石三萬立方米，但丙○○則簽發前開二百
    萬元之支票抵充，核並無超過被告所應分得之紅利範圍，不能認為被告有何不法
    所有之意圖，其所為與恐嚇取財之犯罪有間，公訴人指被告係向丙○○恐嚇取財
    ，係犯刑法第三百四十六條第一項之罪嫌，尚有未洽，其起訴法條應予變更。原
    審就被告恐嚇己○○部分，適用刑法第二十八條、第三百零五條、罰金罰鍰提高
    標準條例第一條前段，量處有期徒刑四月，並無不合，被告就此部分否認犯罪，
    非可採取，此部分上訴為無理由，應予駁回，至被告恐嚇丙○○部分，係犯刑法
    第三百零五條之恐嚇罪，原審認犯同法第三百四十六條第一項之恐嚇取財罪，尚
    有未合，被告上訴否認有恐嚇行為，雖非可採，惟原判決既有可議，即應就此部
    分連同執行刑一併撤銷改判，爰審酌被告犯罪之動機、手段、所生危害及犯後態
    度等一切情狀，就恐嚇丙○○部分量處有期徒刑六月及諭知易科罰金之折算標準
    示懲，並與上訴駁回部分定其應執行之刑如主文第四項之所示及諭知易科罰金之
    折算標準。
三、據上論斷，應依刑事訴訟法第三百六十八條、第三百六十九條第一項前段、第三
    百六十四條、第二百九十九條第一項前段、第三百條，刑法第二十八條、第三百
    零五條、第四十七條、第四十一條第一項前段、第五十一條第五款、罰金罰鍰提
    高標準條例第一條前段、第二條，判決如主文。
本案經檢察官戊○○到庭執行職務。
中      華      民      國    九十二     年     十一     月   二十八    日
                                   臺灣高等法院臺中分院刑事第二庭
                                         審判長法  官  羅  禮  政
                                               法  官  劉  連  星
                                               法  官  陳  欣  安
右正本證明與原本無異。
不得上訴。
                                               書記官  紀  美  鈺
中      華      民      國    九十二     年     十二     月     一      日
                                                                        Ｆ


司法院資訊處製作；財團法人民間司法改革基金會備份。
